【裁判字號】    96,訴,4481
【裁判日期】    970324
【裁判案由】    偽造文書
【裁判全文】
臺灣板橋地方法院刑事判決              96年度訴字第4481號
公  訴  人  臺灣板橋地方法院檢察署檢察官
被      告  乙○○
上列被告因偽造文書等案件，經檢察官聲請簡易判決處刑（95年
度偵字第29071 號），本院認不宜以簡易判決處刑，改依通常程
序審理，而被告於本院準備程序為有罪之陳述，本院合議庭裁定
由受命法官獨任行簡式審判程序，並判決如下：
    主  文
乙○○連續行使偽造私文書，足以生損害於他人，處有期徒刑參
月，如易科罰金，以銀元參佰元折算壹日，減為有期徒刑壹月又
拾伍日，如易科罰金，以銀元參佰元折算壹日；又行使偽造私文
書，足以生損害於他人，處有期徒刑參月，如易科罰金，以新臺
幣壹仟元折算壹日，減為有期徒刑壹月又拾伍日，如易科罰金，
以新臺幣壹仟元折算壹日。應執行有期徒刑貳月，如易科罰金，
以銀元參佰元折算壹日。緩刑貳年。
    事  實
一、緣乙○○與甲○○係妯娌關係，其二人一同經營址設臺北縣
    板橋市○○路一０六號之桃群餐館有限公司（下簡稱桃群公
    司），並由甲○○擔任桃群公司之董事即負責人，後因甲○
    ○於民國九十五年二月十七日起離家而未繼續參與經營桃群
    公司（嗣甲○○於九十五年五月二十四日與其配偶離婚）。
    乙○○竟基於行使偽造私文書之概括犯意，未得甲○○之同
    意，委託不知情之會計事務所代辦人員許芳銘於九十五年四
    月七日，在不詳地點，盜蓋甲○○原放在桃群公司之個人印
    章，在桃群公司「變更登記申請書」董事甲○○（原任）欄
    上，而偽造上開變更登記申請書之私文書後，由不知情之許
    芳銘於同年月十日持向經濟部中部辦公室辦理桃群公司申請
    股東出資轉讓、改推董事黃玉鳳及修正章程變更登記等事項
    而行使之，足以生損害於甲○○及公司登記主管機關對於公
    司管理之正確性；嗣因上開變更登記申請書未經甲○○本人
    親自簽名，與經濟部規定之辦理公司變更登記須由負責人本
    人之親自簽名不符，而無法完成上開事項之變更登記，陳鳳
    琴獲悉後，亦未經甲○○之同意，承前行使偽造私文書之概
    括犯意，於九十五年四月二十日委託不知情之代辦人員許芳
    銘，在不詳地點，盜蓋甲○○之印章在「撤件申請書」負責
    人甲○○（原任）欄上，而偽造上開撤件申請書之私文書，
    並委由不知情之許芳銘於同年四月間某日持向經濟部中部辦
    公室辦理申請撤回前開變更登記之申請而行使之，足以生損
    害於甲○○及公司登記主管機關對於公司管理之正確性。陳
    鳳琴因未能辦理上開變更登記事項，其另基於行使偽造私文
    書之犯意，於九十五年七月二十八日，亦委託不知情之代辦
    人員許芳銘，在不詳地點，盜蓋甲○○之印章在「停業登記
    申請書」董事欄上，而偽造該停業登記申請書之私文書後，
    並委由不知情之許芳銘於同年七月下旬某日持向經濟部中部
    辦公室辦理桃群公司停業登記而行使之，亦足以生損害於甲
    ○○及公司登記主管機關對於公司管理之正確性。嗣經甲○
    ○向經濟部中部辦公室查閱桃群公司登記資料發現上開申請
    書並非其簽章，而查悉上情。
二、案經甲○○訴由臺灣板橋地方法院檢察署檢察官偵查後聲請
    簡易判決處刑，本院認不宜以簡易判決處刑，改依通常程序
    審理。
    理  由
一、上開事實，業據被告乙○○於本院簡易程序及審理中均坦承
    不諱，核與證人即告訴人甲○○於偵查及本院簡易程序調查
    時證述之情節相符，且被告與告訴人於上開時間一同經營桃
    群公司及被告委託代辦人員辦理上開變更登記、撤件及停業
    等情，亦據證人即桃群公司經理陳汶濱、記帳人員許芳銘分
    別於偵查證述在卷。此外，並有存證信函、告訴人之戶籍謄
    本、桃群公司變更登記申請書、撤件申請書、停業登記申請
    書、變更登記表各一件及經濟部中部辦公室之桃群公司案卷
    在卷可稽，本案事證明確，被告犯行堪以認定。
二、論罪科刑：
(一)查被告如事實欄所載行使偽造變更登記申請書、撤件申請書
    之私文書等行為後，刑法已於九十四年二月二日修正公布，
    並於九十五年七月一日施行，修正後第二條第一項規定：「
    行為後法律有變更者，適用行為時之法律。但行為後之法律
    有利於行為人者，適用最有利於行為人之法律。」此項修正
    乃為符合刑法第一條罪刑法定主義之要求，貫徹法律禁止溯
    及既往原則，屬規範行為後法律變更所生新舊法律比較適用
    之準據法，無比較新舊法之問題，應逕適用修正後刑法決定
    新舊法之適用，先予敘明。又關於刑法修正後之新舊法比較
    ，應就罪刑有關之一切情形，綜其全部罪刑之結果而為比較
    ，最高法院九十五年五月二十三日著有九十五年度第八次刑
    庭會議決議可參。
  1.刑法修正後刪除第五十六條連續犯之規定，此刪除雖非犯罪
    構成要件之變更，但顯已影響行為人刑罰之法律效果，自屬
    法律有變更，依修正後之刑法第二條第一項規定比較新、舊
    法結果，舊法第五十六條連續犯之規定乃將被告連續之數行
    為以一罪論，較有利被告。
  2.刑法第五十一條之規定，修正前刑法第五十一條規定：「數
    罪併罰，分別宣告其罪之刑，依左列各款定其應執行者：」
    其中第五款規定：「宣告多數有期徒刑者，於各刑中之最長
    期以上，各刑合併之刑期以下，定其刑期。但不得逾二十年
    。」修正後刑法第五十一條第五款規定：「宣告多數有期徒
    刑者，於各刑中之最長期以上，各刑合併之刑期以下，定其
    刑期。但不得逾三十年。」比較結果，修正後刑法並非較有
    利於行為人，依刑法第二條第一項前段之規定，仍應依修正
    前刑法，定其應執行之刑。
  3.綜合上述各條文修正前後之比較，以被告行為時之法律較有
    利於行為人，就新舊法有比較之部分，自應適用修正前刑法
    之相關規定予以論處。
(二)按刑法上偽造文書罪，所謂足以生損害於公眾或他人，以有
    損害之虞為已足，不以實際發生損害為必要（最高法院四十
    七年台上字第一九三號判例意旨參照）。查告訴人甲○○於
    九十五年四月間固曾以存證信函方式通知乙○○表示其不願
    繼續擔任桃群公司負責人，但甲○○並未向被告表示其同意
    將一部分或全部之股權轉讓予黃玉鳳，亦未同意改由黃玉鳳
    擔任桃群公司之董事，且未同意授權乙○○辦理章程之變更
    、上開變更登記申請之撤件及公司之停業登記等事項，業據
    告訴人甲○○證述在卷，是被告未經甲○○之同意，而偽造
    上開變更登記申請書之私文書，並持向經濟部中部辦公室辦
    理桃群公司申請股東出資轉讓、改推黃玉鳳擔任董事及修正
    章程變更登記等事項，及其於九十五年四月二十日偽造上開
    撤件申請書之私文書並持向經濟部中部辦公室辦理申請撤回
    前開變更登記之申請，復於九十五年七月二十八日偽造該停
    業登記申請書之私文書並持向經濟部中部辦公室辦理桃群公
    司停業登記等，均對於告訴人甲○○之財產權益及公司登記
    主管機關對於公司管理之正確性，不得謂無影響，堪認被告
    上開行為均足以生損害於告訴人甲○○及經濟部中部辦公室
    。故被告如事實欄所載行使偽造變更登記申請書、撤件申請
    書及停業登記申請書之私文書等行為，均係犯刑法第二百十
    六條、第二百十條之行使偽造私文書罪。被告未經甲○○之
    同意而盜取甲○○之印章交與不知情之代辦人員許芳銘，蓋
    用於上開變更登記申請書、撤件申請書及停業登記申請書上
    ，並均持向經濟部中部辦公室辦理而行使之，應成立行使偽
    造私文書之間接正犯。被告盜用印章（聲請簡易判決處刑書
    所犯法條欄誤載為「偽造印文」）之行為屬偽造私文書之階
    段行為，其偽造私文書之低度行為亦為行使之高度行為所吸
    收，均不另論罪。又被告先後行使偽造變更登記申請書、撤
    件申請書之犯行，時間緊接，犯罪構成要件相同，顯係基於
    概括之犯意反覆為之，應依修正前刑法第五十六條連續犯之
    規定論以一罪，並加重其刑。被告所犯前開連續行使偽造私
    文書一罪，及行使偽造停業登記申請書之私文書罪間，分屬
    九十五年七月一日刑法修正施行前後犯罪之行為，犯意各別
    ，行為不同，應予分論併罰。爰審酌被告犯罪之動機、目的
    、手段、所生危害、被告與告訴人甲○○原係同家族之妯娌
    關係，及被告犯後已與告訴人甲○○達成和解，告訴人亦陳
    明不願追究（見本院九十六年十一月二十日訊問筆錄），暨
    被告犯後坦承犯行，態度尚稱良好等一切情狀，分別量處如
    主文所示之刑。又被告如事實欄所載連續行使偽造變更登記
    申請書、撤件申請書之私文書行為時之易科罰金折算標準，
    修正前刑法第四十一條規定：「犯最重本刑為五年以下有期
    徒刑以下之刑之罪，而受六個月以下有期徒刑或拘役之宣告
    ，因身體、教育、職業、家庭之關係或其他正當事由，執行
    顯有困難者，得以（銀元）一元以上（銀元）三元以下折算
    一日，易科罰金。但確因不執行所宣告之刑，難收矯正之效
    ，或難以維持法秩序者，不在此限。併合處罰之數罪，均有
    前項情形，其應執行之刑逾六月者，亦同。」並依罰金罰鍰
    提高標準條例第二條規定，就易科罰金折算一日之數額提高
    為一百倍。修正後刑法第四十一條規定：「犯最重本刑為五
    年以下有期徒刑以下之刑之罪，而受六個月以下有期徒刑或
    拘役之宣告者，得以新臺幣一千元、二千元或三千元折算一
    日，易科罰金。但確因不執行所宣告之刑，難收矯正之效，
    或難以維持法秩序者，不在此限。前項規定於數罪併罰，其
    應執行之刑未逾六月者，亦適用之。」而罰金罰鍰提高標準
    條例第二條有關易科罰金折算一日之數額提高倍數規定，即
    不再適用。茲比較修正前後易科罰金之折算標準，以修正前
    刑法第四十一條規定對被告較為有利，是本件就被告如事實
    欄所載連續行使偽造變更登記申請書、撤件申請書之私文書
    行為部分，應適用修正前刑法第四十一條第一項前段、修正
    前罰金罰鍰提高標準條例第二條規定，諭知易科罰金之折算
    標準；另被告行使偽造停業登記申請書之私文書部分，則依
    現行刑法第四十一條第一項前段規定，諭知易科罰金之折算
    標準。末查，被告所犯上開二罪時間均在九十六年四月二十
    四日以前，應依中華民國九十六年罪犯減刑條例第二條第一
    項第三款、第七條、第九條及第十條第一項規定，各減其宣
    告刑二分之一，並定其應執行之刑；又因本件上開二罪之宣
    告刑易科罰金折算標準既有不同，依刑法第二條第一項規定
    意旨，本件應擇最有利於被告之折算標準，即修正前刑法第
    四十一條第一項前段、修正前罰金罰鍰提高標準條例第二條
    規定，諭知易科罰金之折算標準（法院辦理九十六年減刑案
    件應行注意事項第三四點規定亦同此意旨）。至上開變更登
    記申請書、撤件申請書及停業登記申請書，因均已行使交付
    予經濟部中部辦公室執有，已非屬被告所有，爰不予宣告沒
    收；而上開文書上「甲○○」之印文，因係被告陳鳳琴盜用
    真正印章所蓋用，並非偽造印章之印文，亦不予宣告沒收（
    最高法院四十八年台上字第一一三號、四十八年台上字第一
    五三三號判例意旨參照），附此敘明。
(三)又被告前未曾因故意犯罪受有期徒刑以上刑之宣告，有臺灣
    高等法院被告前案紀錄表在卷可憑，其因一時失慮，偶罹刑
    典，事後已坦承犯行，深具悔意，並與告訴人達成和解，告
    訴人表明宥恕被告，被告經此刑之宣告後，應知警惕而無再
    犯之虞，本院因認暫不執行其刑為當，依刑法第七十四條第
    一項第一款規定（最高法院九十五年五月二十三日九十五年
    度第八次刑庭會議決議第七點參照），併予宣告緩刑二年，
    用啟自新。
據上論斷，應依刑事訴訟法第四百五十二條、第二百七十三條之
一第一項、第二百九十九條第一項前段，刑法第二條第一項、（
修正前）第五十六條、第二百十六條、第二百十條、（修正前）
第四十一條第一項前段、第四十一條第一項前段、（修正前）第
五十一條第五款、第七十四條第一項第一款，修正前罰金罰鍰提
高標準條第二條，中華民國九十六年罪犯減刑條例第二條第一項
第三款、第七條、第九條、第十條第一項，判決如主文。
本案經檢察官鄭潔如到庭執行職務。
中    華    民    國    97    年    3     月    24    日
上正本證明與原本無異
如不服本判決應於送達後10日內向本院提出上訴狀
                                書記官 陳 春 銘
中    華    民    國    97    年    3     月    24    日
附錄本案論罪科刑法條全文：
刑法第210條
偽造、變造私文書，足以生損害於公眾或他人者，處五年以下有
期徒刑。
刑法第216條
行使第210 條至第215 條之文書者，依偽造、變造文書或登載不
實事項或使登載不實事項之規定處斷。


司法院資訊處製作；財團法人民間司法改革基金會備份。
